【裁判字號】    97,上訴,5813
【裁判日期】    971230
【裁判案由】    毒品危害防制條例
【裁判全文】
臺灣高等法院刑事判決                97年度上訴字第5813號
上  訴  人
即  被  告  甲○○
                    國民
                    （另案於臺灣桃園女子監獄執行中）
上列上訴人因違反毒品危害防制條例案件，不服臺灣板橋地方法
院97年度訴字第4428號，中華民國97年11月18日第一審判決（起
訴案號：臺灣板橋地方法院檢察署97年度毒偵字第7822號），提
起上訴，本院判決如下：
    主  文
上訴駁回。
    理  由
一、依刑事訴訟法第350條、第361條、第362條、第367條規定，
    不服地方法院之第一審判決而上訴者，須提出上訴書狀，並
    應敘明具體理由，為上訴必備之程式；其所提出之書狀未敘
    述上訴理由，或僅曾以言詞陳述上訴理由者，均應於上述期
    間屆滿後20日內補提理由書於第一審法院。第一審法院經形
    式審查，認逾期未補提上訴理由者，應定期間先命補正，逾
    期未補正者，為上訴不合法律上之程式，應以裁定駁回。倘
    已提出上訴理由，但所提非屬具體理由者，則由第二審法院
    以上訴不合法律上之程式，判決駁回。而所謂具體理由，必
    係依據卷內既有訴訟資料或提出新事證，指摘或表明第一審
    判決有何採證認事、用法或量刑等足以影響判決本旨之不當
    或違法，而構成應予撤銷之具體事由，始克當之（例如：依
    憑證據法則具體指出所採證據何以不具證據能力，或依憑卷
    證資料，明確指出所為證據證明力之判斷如何違背經驗、論
    理法則）；倘僅泛言原判決認定事實錯誤、違背法令、量刑
    失之過重過輕微，而未依上揭意旨指出具體事由，或形式上
    雖已指出具體事由，然該事由縱使屬實，亦不足以認為原判
    決有何不當或違法者（例如：對不具有調查必要性之證據，
    法院未依聲請調查亦未說明理由，或援用證據不當，但除去
    該證據仍應為同一事實之認定），皆難謂係具體理由，俾與
    第二審上訴制度旨在請求第二審法院撤銷、變更第一審不當
    或違法之判決，以實現個案救濟之立法目的相契合，並節制
    濫行上訴（最高法院 97年度台上字第892號判決參照）。又
    觀諸刑事訴訟法第 361條修正之立法說明三，謂「原審法院
    對上訴書狀有無記載理由，應為形式上之審查，認有欠缺，
    且未據上訴人自行補正者，應定期間先命補正，爰於第三項
    後段明定。至上訴理由是否具體，係第二審法院審查範圍，
    不在命補正之列」，故修正後該規定所指應由第一審法院先
    命補正之「上訴書狀未敘述理由」，係指上訴書狀僅聲明對
    原判決不服，就不服理由未為任何敘述，自形式上觀察，可
    認係未提出上訴理由之情形而言，若上訴書狀對不服之理由
    已有所敘述，僅敘述不具體者，究有別於「未敘述理由」，
    自不生應依該規定命補正之問題。同此旨趣，刑事訴訟法第
    367 條增列為不合法情形之「上訴書狀未敘述理由」者，亦
    應採相同解釋。又上訴書狀已敘述上訴理由，但所述不「具
    體」者，雖非「上訴書狀未敘述理由」一語涵攝之範圍，然
    既不符合「上訴書狀應敘述『具體』理由」之規定，仍屬上
    訴「不合法律上之程式」，且依上開立法說明，此類不合法
    ，不在得補正之列，法院自毋庸命補正；而由第二審法院逕
    認上訴不合法，以判決駁回（ 最高法院97年台上字第892號
    、97年度台上字第3599號、97年台上字第3889號判決參照）
    。
二、本件原審經審理結果，認為上訴人即被告甲○○曾於民國93
    年間因施用毒品案件，經臺灣臺北地方法院以93年度毒聲字
    第 861號裁定送觀察、勒戒後，認有繼續施用毒品之傾向，
    再由同院以 94年度毒聲字第647號裁定令入戒治處所施以強
    制戒治1年，嗣於95年5月30日執行完畢而釋放，並由臺灣臺
    北地方法院檢察署檢察官以95年度戒毒偵字第77號為不起訴
    處分確定。再於94年間因偽造文書案件，經臺灣桃園地方法
    院94年度易字第471判處有期徒刑6月確定；復於94年間因竊
    盜案件，經臺灣桃園地方法院 94年度壢簡字第809號判處有
    期徒刑 2月確定，上開2案經合併定應執行有期徒刑8月，甫
    於96年 1月22日縮刑期滿執行完畢，猶不知悔改，且未戒除
    毒癮，竟又基於施用第一級毒品海洛因之犯意，於97年 4月
    27日16時許，在位於臺北縣三峽鎮之友人住處內，以將海洛
    因置於針筒內注射之方式，施用毒品海洛因 1次，隨後又基
    於施用第二級毒品安非他命之犯意，在上開同一地點，以將
    安非他命置於玻璃球內燒烤之方式，施用毒品安非他命 1次
    ，嗣於同日19時30分許，為警在臺北縣土城市○○路○段154
    號 5樓頂查獲等情，業據上訴人於原審審理時自白不諱，且
    上訴人遭查獲當時，經警採集其尿液送驗之結果，確呈鴉片
    類、安非他命類均陽性反應，亦有臺灣檢驗科技股份有限公
    司97年5月21日CH/2008/50254濫用藥物檢驗報告及臺北縣政
    府警察局土城分局偵辦毒品案尿液編號及姓名對照表各1 份
    附卷可稽，足認被告自白要與事實相符，因認上訴人施用第
    一級、第二級毒品之犯行明確。原判決已詳敘其認定上訴人
    犯罪事實之證據及理由，於法尚無不合。上訴意旨略稱：原
    判決量刑過重，請從輕量刑云云。惟查：量刑之輕重，係屬
    事實審法院得依職權自由裁量之事項，苟於量刑時，已依行
    為人之責任為基礎，並斟酌刑法第57條各款所指情狀，而未
    逾越法定範圍，又未濫用其職權，即不得遽指為違法。原審
    於量刑時，已依上揭規定，審酌上訴人前已有施用毒品之前
    科，並先後經觀察、勒戒及強制戒治之戒毒療程，始終未能
    戒除毒品之誘惑，且其正值年輕，竟不思努力工作，尋求正
    常生活，一再沾染施用毒品之惡習，戕害身心不淺，並衡諸
    其生活狀況、施用毒品之手段、動機及事發後已坦承犯行，
    犯後態度尚稱良好等一切情狀，予以綜合考量，而就上訴人
    施用海洛因部分，論以施用第一級毒品罪，累犯，處有期徒
    刑 7月，就上訴人施用安非他命部分，論以施用第二級毒品
    罪，累犯，處有期徒刑4月。並定其應執行刑有期徒刑9月，
    既未逾越法定刑度，亦未濫用自由裁量之權限，量刑亦稱妥
    適，核無不當或違法之情形。上訴意旨任意指摘原審量刑過
    重，並未依據卷內既有訴訟資料或提出新事證，指摘或表明
    原審判決有何不當或違法，而構成應予撤銷之具體事由，揆
    諸上開說明，自難謂已敘明具體理由。本件上訴不合法律上
    程式，爰不經言詞辯論，逕以判決駁回。
據上論斷，應依刑事訴訟法第367條前段、第372條，判決如主文
。
中    華    民    國    97    年    12    月    30    日
                  刑事第七庭    審判長法  官  陳晴教
                                      法  官  游紅桃
                                      法  官  楊智勝
以上正本證明與原本無異。
施用第一級毒品部分如不服本判決，應於收受送達後10日內向本
院提出上訴書狀，其未敘述上訴之理由者並得於提起上訴後10日
內向本院補提理由書（均須按他造當事人之人數附繕本）「切勿
逕送上級法院」。
施用第二級毒品部分不得上訴。
                                      書記官  張美華
中    華    民    國    97    年    12    月    30    日


司法院資訊處製作；財團法人民間司法改革基金會備份。
